臺灣雲林地方法院刑事判決　　　　　　　　　　　　　九十三年度訴字第三七三號
　　公　訴　人　臺灣雲林地方法院檢察署檢察官
　　被　　　告　戊○○
　　指定辯護人　本院公設辯護人丙○○
右列被告因強盜案件，經檢察官提起公訴（九十三年度偵字第二五六九號），本院判
決如左：
    主  文
戊○○竊盜，因脫免逮捕，而當場施以強暴，累犯，處有期徒刑年。
    事  實  及  理  由
壹、構成犯罪事實：
  一、戊○○前於民國八十四年間，因詐欺案件，經本院判處有期徒刑三月，緩刑五
      年。惟嗣又因違反麻醉藥品管理條例及竊盜案件，分別經本院判處有期徒刑二
      年十月及十月，經定應執行有期徒刑三年八月，自八十五年一月十八日刑期起
      算，指揮書執畢日期為八十八年九月十日，前開詐欺案件所判處有期徒刑三月
      經撤銷緩刑後，接續自八十八年九月十一日起算刑期，指揮書執畢日期為八十
      八年十二月十日，嗣於八十六年十二月二十九日縮短刑期假釋出獄，假釋期間
      並付保護管束，惟其後又因涉犯妨害風化案件經撤銷假釋，送監執行殘刑後，
      於九十年七月七日執行完畢；所涉前開妨害風化案件，經本院判處有期徒刑五
      月後，於八十八年七月十四日易科罰金執行完畢。
  二、戊○○又意圖為自己不法所有，於九十三年六月十一日凌晨四時十四分（起訴
      書誤載為五時許），前往雲林縣斗六市鎮○里○○路二○五號雲林縣立鎮東國
      小（下稱鎮東國小）校園內，徒手竊取該校南棟一樓教室中廊左側樓梯口及東
      棟一樓教室外側牆壁上之監視器共二具，得手後正準備離去之際，因觸動保全
      系統，旋為前來巡視之保全公司人員洪照雄、甲○○發覺，戊○○見犯行敗露
      ，乃棄置所竊得之上開二具監視器後，往校外逃逸，洪照雄、甲○○隨即追躡
      在後，嗣追逐至雲林縣斗六市○○路一八○號旁建築工地時，戊○○為脫免逮
      捕，乃與甲○○扭打，致甲○○受有右肘挫傷、左大腿挫傷、左小腿挫擦傷之
      傷害（傷害部份未據告訴），戊○○並就地拾起非屬其所有之木棍擲向甲○○
      未著，以此等方式對甲○○施以強暴。戊○○趁隙逃逸後，於同日上午六時許
      ，在雲林縣斗六市鎮○里○○○街三一號早餐店內，為隨後趕至之員警會同甲○○當場逮捕而查獲。
  三、案經乙○○訴由雲林縣警察局斗六分局報告臺灣雲林地方法院檢察署檢察官偵
      查起訴。
貳、認定犯罪事實所根據之證據及理由：
  一、右述犯罪事實，已經被告戊○○於本院審理時坦白承認。
  二、洪照雄、甲○○於警訊中，對於發覺被告行竊之情、追逐逃逸之被告，以及被
      告與甲○○發生扭打，使甲○○受有傷害等情指述甚詳，有洪照雄、甲○○之
      警訊筆錄在卷可參。
  三、告訴人乙○○（鎮東國小總務主任）之警訊筆錄，可證明二具監視器確為鎮東
      國小所有；而贓物認領保管收據一紙，則可證明被告所竊取之監視器二具均已
      由告訴人所領回。
  四、現場照片十二張，可看出告訴人所失竊之財物、被告所持之木棍，以及甲○○
      與被告打鬥後之傷痕。
  五、診斷證明書一紙，可知甲○○因本案受有右肘挫傷、左大腿挫傷、左小腿挫擦
      傷之傷害。
  六、依上開補強證據，已足以證明被告所為自白之真實性，是被告前開自白準強盜
      之犯行，屬於真實而可予採信。
、論罪科刑的理由：
  一、被告侵入鎮東國小內行竊監視器二具得手後，因為保全人員發現，為脫免逮捕
      ，而當場對甲○○施以強暴，核被告所為，係犯刑法第三百二十九條之準強盜
      罪，應論以同法第三百二十八條第一項之刑。
  二、被告前於八十四年間，因詐欺案件，經本院判處有期徒刑三月，緩刑五年。惟
      嗣又因違反麻醉藥品管理條例及竊盜案件，分別經本院判處有期徒刑二年十月
      及十月，經定應執行有期徒刑三年八月，自八十五年一月十八日刑期起算，指
      揮書執畢日期為八十八年九月十日，前開詐欺案件所判處有期徒刑三月經撤銷
      緩刑後，接續自八十八年九月十一日起算刑期，指揮書執畢日期為八十八年十
      二月十日，嗣於八十六年十二月二十九日縮短刑期假釋出獄，假釋期間並付保
      護管束，惟其後又因涉犯妨害風化案件經撤銷假釋，送監執行殘刑後，於九十
      年七月七日執行完畢；所涉前開妨害風化案件，經本院判處有期徒刑五月後，
      於八十八年七月十四日易科罰金執行完畢，此有臺灣高等法院被告全國前案紀
      錄表在卷可參。其於五年內再犯本案，為累犯，依法加重其刑。
  三、本件被告所竊取之監視器，據告訴人乙○○於本院審理時到庭陳稱使用年限已
      久等語，顯見其價值不高，且被告於行竊之際亦未對他人產生威脅，可認被告
      竊盜之情節與所生之危害均屬甚低；雖於竊取他人財物為人發覺後企圖逃逸，
      嗣為避免遭人逮捕，而對保全人員出手施以強暴，惟其實施之原因含有消極被
      動之意味，且被告是一時情急之下，臨時起意，而有施暴於甲○○之行為，甲○○因此所受之傷害，亦僅是右肘挫傷、左大腿挫傷、左小腿挫擦傷之傷害，
      傷勢甚輕，被告脫免逮捕所實施傷害之情節及其所生之危害，亦屬非重，雖依
      法被視為準強盜犯，而依強盜罪處罰，然相較於一開始即有強盜犯意而施暴者
      ，犯罪情節應有不同，若逕以自始即犯強盜者，等同處理，罪刑難免有失衡之
      慮，本院認如量處被告準強盜罪法定最低度之刑即有期徒刑五年，依本件實際
      犯罪之情狀而言，尚屬過苛，顯屬情輕法重，有傷一般國民對於法律之情感，
      故參酌前情，認被告犯罪情狀尚可憫恕，爰依刑法第五十九條之規定，酌減其
      刑，並先加後減。
  四、爰審酌前有多次前案紀錄，素行不佳；惟本案所侵害之財產價值不大、犯案情
      節非重，犯後於檢察官訊問時及本院審理時亦均能坦承犯行，態度良好，以及
      其教育程度為國中畢業，入獄前偶打零工等一切情狀，量處如主文所示之刑。
      至被告持以攻擊甲○○之木棍一支，雖屬供被告犯本罪之用，惟並非被告所有
      ，依法自不能宣告沒收，附此敘明。
肆、適用法律依據：
  一、程序法方面：刑事訴訟法第二百九十九條第一項前段。
  二、實體法方面：刑法第三百二十九條、第三百二十八條第一項、第四十七條、第
      五十九條。
本案經檢察官丁○○到庭執行職務。
中      華      民      國    九十三    年      十一      月    十五    日
                                        臺灣雲林地方法院刑事第五庭
                                            審判長法  官  陳定國
                                                  法  官  廖淑華
                                                  法  官  李明益
右正本證明與原本無異。
如不服本判決，應於判決送達後十日內向本院提出上訴狀( 應附繕本 )。
                                                  書記官  莊正彬
中      華      民      國    九十三    年      十一      月    十五    日
附錄法條：刑法第三百二十九條、第三百二十八條第一項
中華民國刑法第三百二十九條
 (準強盜罪)
竊盜或搶奪，因防護贓物、脫免逮捕或湮滅罪證，而當場施以強暴脅迫者
，以強盜論。
中華民國刑法第三百二十八條
 (普通強盜罪)
意圖為自己或第三人不法之所有，以強暴、脅迫、藥劑、催眠術或他法，
至使不能抗拒，而取他人之物或使其交付者，為強盜罪，處三年以上十年
以下有期徒刑。
以前項方法得財產上不法之利益或使第三人得之者，亦同。
犯強盜罪因而致人於死者，處死刑或無期徒刑，致重傷者，處無期徒刑或
七年以上有期徒刑。
第一項及第二項之未遂犯罰之。
預備犯強盜罪者，處一年以下有期徒刑、拘役或三百元以下罰金。
